臺灣高等法院刑事判決　　　　　　　　99年度上訴字第3742號
上　訴　人
即　被　告　李連春更名李濂村
　　　　　　邵茂華
　　　　　　祝擎仲
上列上訴人因妨害自由等案件，不服臺灣桃園地方法院99年度訴
字第385號，中華民國99年8月10日第一審判決（起訴案號：臺灣
桃園地方法院檢察署98年度偵字第9845號、98年度偵字第24367
號），提起上訴，本院判決如下：
    主  文
上訴駁回。
    事  實
一、李連春前因施用毒品等案件，經臺灣桃園地方法院以91年度
    訴字第1774號判決各判處有期徒刑8月、3月，應執行有期徒
    刑10月確定，於民國95年1月30日縮刑期滿執行完畢；復因
    施用第一級毒品案件，經同法院以94年度訴字第2199號判決
    判處有期徒刑6月確定，於95年6月13日易科罰金執行完畢；
    又因施用第一級毒品案件，經同院以95年度訴字第2334號判
    決判處有期徒刑7月，嗣經裁定減刑為有期徒刑3月15日確定
    ，於96年11月19日易科罰金執行完畢，詎猶不知悔改。緣李
    連春前因施用毒品案件在臺灣臺北監獄執行時，結識因製造
    毒品案件入監執行之潘義勳，嗣於98年3月間介紹潘義勳與
    林峰呈（通緝中）認識，林峰呈得悉潘義勳具備製毒技術，
    經央求其製造安非他命未果後，林峰呈與李連春、邵茂華、
    祝擎仲、王晉寶（經原審判刑，撤回上訴而確定）及某真實
    姓名年籍不詳綽號「大頭」之成年男子，竟共同基於剝奪行
    動自由、使人行無義務之事之犯意聯絡，於98年4月29日下
    午4時許，由林峰呈指示邵茂華撥打祝擎仲持用之000000000
    0號行動電話，告以需處理與潘義勳之債務，請祝擎仲駕駛
    其車牌號碼9270-PD號自用小客車搭載邵茂華、「大頭」，
    先至桃園縣桃園市○○街79號1樓李連春住處，與林峰呈、
    李連春共謀綁架潘義勳之計畫，經李連春告知潘義勳住處所
    在、所駕車輛之車牌號碼，並提供裝有黑色膠帶之塑膠袋予
    林峰呈，祝擎仲即駕駛9270-PD號自用小客車搭載林峰呈、
    邵茂華、「大頭」，依林峰呈之指示，於同日晚上7時許，
    抵達新竹縣南寮漁港潘義勳之住處附近埋伏，等候1個多小
    時後，見潘義勳駕駛之車牌號碼2498-VT號自用小客車駛出
    ，即一路尾隨在後，伺機行動，俟同日晚上11時10分許，車
    行至桃園縣八德市○○路961巷內，祝擎仲見該巷道前方已
    無出路，即以其所駕之車輛堵在潘義勳車輛之後，林峰呈、
    邵茂華、「大頭」隨喝令、強拉潘義勳及潘義勳前妻鍾采軒
    下車，林峰呈與劭茂華並基於傷害之犯意聯絡，共同毆打潘
    義勳頭部、胸部，致潘義勳受有頭部外傷併腦震盪及左胸壁
    鈍挫傷等傷害。林峰呈、邵茂華、「大頭」旋強押潘義勳、
    鍾采軒上祝擎仲所駕車輛之後座，並取走潘義勳、鍾采軒之
    行動電話，且為避免潘義勳得知欲前往所在地即為李連春住
    處，林峰呈乃指示「大頭」取出膠帶矇住潘義勳、鍾采軒之
    雙眼，祝擎仲再駕車駛往李連春上開住處。車行途中，祝擎
    仲撥打王晉寶持用之0000000000號電話，請王晉寶前來桃園
    市○○街、大業路口會合，以接替欲先行離開之「大頭」。
    上開車輛於翌日（即4月30日）凌晨1時許駛抵李連春住處時
    ，李連春已開啟車庫鐵門，讓祝擎仲所駕上開車輛駛入。進
    入李連春住處後，林峰呈見潘義勳對其所詢製造毒品一事未
    置可否，遂向潘義勳恫稱：要挖洞將其埋掉等語，致潘義勳
    心生畏懼，僵持至98年4月30日凌晨2時許，潘義勳仍未答應
    ，林峰呈復指示祝擎仲駕車搭載其等，將潘義勳、鍾采軒載
    至桃園市○○路○段282號邵茂華所經營之「花仙子ＫＴＶ」
    ，進入ＫＴＶ包廂後，林峰呈始將潘義勳、鍾采軒雙眼所貼
    膠帶剪開。林峰呈、邵茂華見潘義勳遲未同意製造毒品，復
    接續前傷害之犯意聯絡，出手毆打潘義勳，林峰呈更以腳踢
    踹潘義勳，同時亮出刀子向潘義勳恫稱：如不提供製造安非
    他命之計畫書及所需技術、器具，即要砍斷其手腳等語，致
    潘義勳心生恐懼，乃書立製毒計畫書1份交林峰呈收執，使
    潘義勳行無義務之事。嗣同日凌晨3時20分許，李連春抵赴
    「花仙子ＫＴＶ」後，亦勸誘潘義勳與林峰呈合作，潘義勳
    遂答應，同時謊稱其沒有工具不能製造安非他命，囑咐鍾采
    軒將製毒工具送至李連春住處，林峰呈並授意劭茂華將潘義
    勳、鍾采軒與小孩之身分證影印，李連春乃向潘義勳表示已
    把其家人、住址皆調查清楚，不能報警等語，始令祝擎仲、
    邵茂華及王晉寶於同日凌晨6時許，將鍾采軒載至南崁交流
    道釋放，以此脅迫方式剝奪鍾采軒之行動自由約達7小時。
    上開人等返回「花仙子ＫＴＶ」後已感疲累，林峰呈乃指示
    祝擎仲、劭茂華、王晉寶駕車將潘義勳輾轉載至桃園市○○
    ○路○段116號之「絕色汽車旅館」、桃園市○○○路與寶慶
    路口之「碧雲天汽車旅館」輪流休息、看管潘義勳，林峰呈
    、李連春則先行離去。嗣於同日晚上10時許，祝擎仲再將潘
    義勳載至桃園市○○街12之1號8樓之住處拘禁，由其與邵茂
    華、王晉寶輪流看管，不許潘義勳離去，以此方法剝奪潘義
    勳之行動自由。期間林峰呈、李連春均數次前至上址察看，
    與潘義勳商談製毒事宜。嗣經鍾采軒報警處理，於98年5月3
    日下午5時45分許，為警在上址查獲邵茂華、祝擎仲、王晉
    寶等人，並救出潘義勳，而查悉上情，潘義勳遭剝奪行動自
    由之期間約達4日之久。
二、案經潘義勳訴由桃園縣政府警察局移送臺灣桃園地方法院檢
    察署檢察官偵查起訴。
    理  由
壹、證據能力部分：
一、按被告以外之人於偵查中向檢察官所為之陳述，除顯有不可
    信之情況者外，得為證據，刑事訴訟法第159條之1第2項定
    有明文。經查證人潘義勳、鍾采軒、劭茂華在臺灣桃園地方
    法院檢察署檢察官偵查中所為之證述，性質上雖屬傳聞證據
    ，惟係偵查中向檢察官所為，並經具結，證人潘義勳、鍾采
    軒、劭茂華未曾提及檢察官在偵訊時有任何強暴、脅迫、詐
    欺、利誘等以不正方法取供之情，其陳述時並無受外力干擾
    ，且證人潘義勳業於原審到庭具結作證，並分別經被告李連
    春、劭茂華、祝擎仲、王晉寶就其陳述行使對質、詰問權，
    亦查無檢察官在上開偵訊時有任何以不正方法訊問，而有違
    反陳述者之自由意志等顯有不可信之情況，衡諸上開規定，
    自具有證據能力。
二、本判決所引用以下審判外作成之相關供述證據，檢察官與被
    告李連春、劭茂華、祝擎仲於本院準備程序、審判期日均表
    示無意見而不予爭執，亦未於言詞辯論終結前聲明異議，本
    院審酌上開證據資料製作時之情況，尚無違法取得及證明力
    明顯過低之瑕疵，認以之作為證據應屬適當，而其餘所依憑
    判斷之非供述證據，本院亦查無有何違反法定程序取得之情
    形，且上開各該證據均經原審或本院於審判期日依法進行證
    據之調查、辯論，被告李連春、劭茂華、祝擎仲於訴訟上之
    防禦權，已受保障，故上開證據依刑事訴訟法第159條之5之
    規定，均有證據能力。
貳、實體部分：
一、訊據上訴人即被告李連春、劭茂華、祝擎仲三人，其中被告
    祝擎仲、劭茂華固坦承有剝奪告訴人潘義勳、被害人鍾采軒
    行動自由等情，惟被告劭茂華否認有何傷害之犯行，並辯稱
    ：其從頭到尾都以為是債務問題，出手打潘義勳的，是林峰
    呈與「大頭」，而其與祝擎仲在八德看守告訴人四日，皆有
    帶潘義勳出來逛街，其也有請潘義勳回家，將事情儘速解決
    ，但潘義勳表示要留下來解決云云；被告祝擎仲另辯稱：潘
    義勳說受拘禁是不對的，因房子沒有鐵門，吃什麼食物也都
    出於潘義勳之要求，其電話還供潘義勳聯絡使用云云；被告
    李連春則就林峰呈、劭茂華、祝擎仲等人有將潘義勳、鍾采
    軒押至其住處，以及曾前往「花仙子ＫＴＶ」、偕林峰呈至
    祝擎仲住處與潘義勳碰面等情均供承不諱，惟否認有何妨害
    自由之犯行，辯稱：友人林峰呈向其表示與潘義勳有債務要
    解決，而潘義勳會與林峰呈認識因是出於其所介紹，其遂同
    意林峰呈將潘義勳帶至其住處談債務，但其並未參與綁架潘
    義勳，林峰呈在其住處談了一個小時，林峰呈等人即帶潘義
    勳離開，關於他們所談之內容，其均不知悉，事後其也只是
    出面協調林峰呈與潘義勳之債務糾紛，膠帶則是由「大頭」
    與林峰呈、祝擎仲帶至其住處，與其無關云云。經查：
  (一)上揭犯罪事實，迭據證人即告訴人潘義勳於偵訊及原審證述
    綦詳（見第9845號偵卷一第228至230頁，原審訴字卷第47至
    51頁），核與證人即被害人鍾采軒於偵查中證述之主要情節
   （見第9845號偵卷一第231頁）相符；並經被告劭茂華於警詢
    、偵訊及原審自白：「98年4月29日下午林峰呈在李連春家
    中，叫我一起去找人，當時祝擎仲、李連春、『大頭』都在
    現場，林峰呈叫我們押走潘義勳，我們約於晚間8時許從李
    連春家出發，我看到李連春拿膠帶給林峰呈，把潘義勳、鍾
    采軒帶上車時，『大頭』有用膠帶把他們眼睛矇住，將他們
    帶至李連春的車庫，這是林峰呈指示的，之後怕被潘義勳他
    們知道是李連春的家，祝擎仲、林峰呈、王晉寶把潘義勳、
    鍾采軒押至『花仙子ＫＴＶ』，後來祝擎仲、王晉寶又將潘
    義勳押去「絕色汽車旅館」、「碧雲天汽車旅館」，最後又
    將他囚禁在八德市○○街12之1號8樓祝擎仲的住處，除非林
    峰呈交代，否則不可以讓他走，我知道是因為製造毒品的糾
    紛才去綁潘義勳」等語不諱（見第9845號偵卷一第55頁、第
    56頁、第60頁、第177至179頁、第243頁，偵卷二第23至25
    頁，原審卷第68頁背面）；及被告祝擎仲於警詢、偵查中自
    白：「是林峰呈指使我們到新竹強押潘義勳，我負責開車，
    後來將潘義勳帶到我住處，有打電話給王晉寶要他來幫忙看
    管潘義勳，坦承有妨害自由之犯行」等語（見第9845號偵卷
    一第43、44頁、第184至187頁）；及被告李連春於偵查中亦
    坦認：「潘義勳被帶到我家那一天，林峰呈、祝擎仲、小劭
    及另一個不知名的人先到我家，我知道在我家時他們有談到
    要去將潘義勳以強制手段帶走，請他配合製毒，他們在我家
    時，有跟我說準備找潘義勳，有準備膠帶、手套，林峰呈有
    說要把潘義勳綁住帶回桃園來，後來就將潘義勳夫妻帶到我
    家裡了，我家有車庫，他們叫我把門打開，車停好後，他們
    從那個門進來，我約略有看到潘義勳夫妻眼睛被矇住，在我
    家車庫談了1個小時左右；我後來有前往『花仙子ＫＴＶ』
    ，並跟潘義勳說『你多少事情人家都知道，你的行蹤人家都
    掌握』，之後有陪林峰呈去過八德市警方查獲現場找潘義勳
    ，是林峰呈在樓下接我上去」等語不諱（見第9845號偵卷二
    第14至16頁）此外，復有敏盛綜合醫院出具之診斷證明書1
    紙、查獲現場照片21張、絕色精品汽車旅館有限公司住宿客
    戶資料表1紙等證在卷可稽（見第9845號偵卷一第86頁、第
    132至137頁、第244頁），足認告訴人潘義勳所受頭部外傷
    併腦震盪及左胸壁鈍挫傷等傷害，足認被告李連春、劭茂華
    、祝擎仲等人確有共犯剝奪潘義勳、鍾采軒行動自由之犯行
    ，至為明確。
  (二)被告劭茂華雖辯稱其沒有毆打潘義勳云云，惟證人潘義勳於
    偵訊及原審始終堅稱遭強拉至車上以及在「花仙子ＫＴＶ」
    時，均有遭被告劭茂華出手毆打等語明確（見第9845號偵卷
    一第230頁，原審卷第第47背面、第48頁、第49頁背面、第
    50頁）。查證人潘義勳於偵查中證稱：「劭茂華在車上、Ｋ
    ＴＶ都有打我，打得很兇，打到我都吐了；林峰呈則是踢我
    頭部、胸部，剛拉我下車以及在ＫＴＶ時，林峰呈都有打我
    ；祝擎仲、王晉寶沒有打我，只有在八德市的住處看守我，
    在ＫＴＶ、賓館時，祝擎仲和王晉寶也都在」等情（見第98
    45號偵卷一第230頁），核與其於原審所證稱：「當天被林
    峰呈攔下時，林峰呈、劭茂華與一個不知姓名的人就用手打
    我，打完之後，他們就把我拉到車子裡，上車之後有被坐在
    車子前面座位即副駕駛座的人打，後來被帶到ＫＴＶ包廂後
    ，林峰呈又打我、用腳踹我，劭茂華也有打我，過程中只有
    遭林峰呈、劭茂華與一名不詳姓名之人毆打」等情相符（見
    原審卷第47背面、第48頁、第49頁背面、第50頁），參以被
    告劭茂華自承：綁架潘義勳、鍾采軒後，當時其坐在副駕駛
    座等語明確（見第9845號偵卷一第55頁、第177頁、第241頁
    ），與潘義勳亦證稱：「我上車以後，被坐在副駕駛座的人
    打」等情（見原審卷第48頁），而鍾采軒也證實被告劭茂華
    坐在副駕駛座（見第9845號偵卷一第230頁），均與潘義勳
    之證詞一致，足認證人潘義勳並無指認錯誤之情，被告劭茂
    華辯稱未毆打潘義勳云云，尚難採信。告訴人被拘禁四日，
    直至警方依鍾采軒報警前往祝擎仲住處將其救出，此經潘義
    勳於偵查證述明確（見第9845號偵卷一第229頁），被告三
    人對此亦不爭執，縱潘義勳對於食物有選擇權，又可使用被
    告交付之手機對外聯絡，惟潘義勳在受被告等人拘禁之數日
    ，其飲食均由被告劭茂華、祝擎仲與王晉寶所買來一節，經
    王晉寶於偵查中證述明確（見第9845號偵卷一第197頁），
    且潘義勳被拘禁時所使用之「王八卡」亦由林峰呈所提供，
    其被看守在祝擎仲住處時，被告劭茂華有帶他出去散步等情
    ，亦據被告劭茂華、祝擎仲於偵查中陳述甚明（第9845號偵
    卷一第179頁、第180頁、第187頁），潘義勳於原審復證述
    ：其自己之電話被被告等人控制等語（見原審卷第49頁背面
    ），均可見被告劭茂華、祝擎仲於本院另辯稱潘義勳後來其
    實沒有受拘禁云云，並不可採。
  (三)被告李連春雖辯稱其只是出面協調林峰呈與潘義勳之糾紛云
    云，惟查：
  1.被告李連春就本件綁架潘義勳之犯行，先與林峰呈、被告劭
    茂華、被告祝擎仲等人一同在其住處謀議，林峰呈等人上車
    前，被告李連春尚經手將嗣後林峰呈等人用於矇潘義勳眼睛
    之膠帶交付林峰呈，被告李連春復以其住處車庫供為第一個
    限制潘義勳行動自由之處所，此業經證人即同案被告劭茂華
    於偵查中證稱：「李連春家集合時，林峰呈說要去找潘義勳
    ，從李連春家出發，林峰呈要上車時，我看到李連春拿膠帶
    1 、2捲給林峰呈，膠帶裝在普通的塑膠袋子裡，也就是後
    來綁潘義勳眼睛用的膠帶，且我們把潘義勳押到李連春家時
    ，門已經打開，李連春在他家時，對於潘義勳被妨害自由的
    事就知情了」等語明確（見第9845號偵卷二第23至25頁），
    而被告劭茂華與被告李連春之間並無仇怨，衡情應無甘冒偽
    證罪之風險，構詞設陷被告李連春之可能，其證述應堪採信
    。
  2.被告李連春於偵查中亦坦認：「潘義勳被帶到我家那一天，
    林峰呈、祝擎仲、小劭及另一個不知名的人先到我家，我知
    道在我家時他們有談到要去將潘義勳以強制手段帶走，請他
    配合製毒，他們在我家時，有跟我說要找潘義勳，有準備膠
    帶、手套，林峰呈有說要把潘義勳綁住帶回桃園來，後來就
    將潘義勳夫妻帶到我家裡了，我家有車庫，他們叫我把門打
    開，車停好後，他們從那個門進來，我約略有看到潘義勳夫
    妻眼睛被矇住，在我家談了1個小時左右，他們在車庫談，
    我在辦公室；之後我有前往『花仙子ＫＴＶ』，跟潘義勳說
    『你多少事情人家都知道，你的行蹤人家都掌握』的話，也
    有陪林峰呈去過八德市警方查獲現場找潘義勳，是林峰呈在
    樓下接我上去」等語不諱（見第9845號偵卷二第14至16頁）
    。潘義勳於原審另證述：被告李連春到過被查獲之前述地點
    （即被告祝擎仲住處）2次，因潘義勳在被拘禁後，佯稱欲
    與林峰呈合作製毒，但沒有製毒工具，需被害人即其前妻鍾
    采軒將製毒工具送至被告李連春住處，李連春聞言即回家等
    語（見原審訴字卷第51頁），被告於原審亦承認此情，並承
    認鍾采軒於其後兩天均有至其住處之事實（見原審訴字卷第
    51頁背面）；被告於原審復坦承有將裝有膠帶之塑膠袋拿給
    林峰呈等語，（見原審審訴字第266號卷第58頁），此亦核
    與證人即共同被告劭茂華於本院所證述：其不知膠帶來源，
    但從被告李連春家要出發時，李連春將裝有膠帶之塑膠袋整
    袋拿給林峰呈等情相符（見本院卷第117頁反面）。
  3.參諸被告李連春使用之0000000000號行動電話門號，於潘義
    勳遭被告林峰呈等人強押上車後旋不久之98年4月29日晚上
    11時28分許，即有被告祝擎仲使用之0000000000號行動電話
    門號來電之紀錄，通話時間為26秒，嗣於同日晚上11時32分
    許、晚上11時43分許，及翌日（即98年4月30日）凌晨0時12
    分許、0時57分許、2時18分許、3時36分許、4時9分許，其
    與被告祝擎仲使用之0000000000號行動電話門號仍有密集頻
    繁之發話、受話紀錄，通話時間各為92秒、16秒、53秒、74
    秒、6秒、128秒、18秒、4秒等情，有被告李連春持用之上
    揭行動電話門號雙向通聯記錄在卷可按（見第9845號偵卷卷
    一第149頁），衡以被告李連春坦承：98年4月30日凌晨，林
    峰呈、祝擎仲、劭茂華等人將潘義勳、鍾采軒押到其住家車
    庫內拘禁限制自由，約停留1個多小時等語在卷（見第9845
    號偵卷一第118頁背面、原審訴字卷第52頁背面），果被告
    李連春確未與林峰呈等人共同謀議綁架潘義勳，徵諸常情，
    難有任令他人將潘義勳強押至其住處，仍不迅及加以驅趕之
    理，且據被告李連春所述，林峰呈在其住處車庫與潘義勳商
    談時，其並未加入（見第9845號卷二第16頁），則在林峰呈
    等人帶潘義勳離開之後，被告李連春既不報警，果真事不關
    己，當無再行聯絡之必要，被告李連春竟於林峰呈等人將潘
    義勳押離其住處後，仍與共犯祝擎仲以手機保持上述密集之
    聯絡。再由被告李連春將其住處車庫大門開啟，以便祝擎仲
    所駕車輛得快速駛入，且因潘義勳在被告李連春住處時仍與
    林峰呈僵持，不願與之合作製毒，林峰呈等人遂將潘義勳押
    往被告劭茂華經營之「花仙子ＫＴＶ」，此時被告李連春又
    以調解人之姿前往「花仙子ＫＴＶ」勸誘潘義勳合作。徵之
    林峰呈等人將告訴人押離其住處後，有密集聯絡、不報警、
    也不勸導實施拘禁之行為人林峰呈等釋放告訴人，反而前往
    告訴人被拘禁處，繼續勸誘告訴人合作製毒，又在潘義勳表
    示同意合作製毒而缺工具時，還口頭同意鍾采軒將製毒工具
    帶去其住處，此經被告李連春於原審承認（見原審卷第51頁
    背面），可見其涉入之作為甚多，若謂被告李連春無共同妨
    害自由之犯意，顯不合理，可見被告李連春是依預先擬定之
    計畫，佯以居中調人之角色，無非係與林峰呈對告訴人潘義
    勳以軟硬兼施之法，欲達林峰呈所求潘義勳同意製毒之目的
    。被告李連春於原審曾坦承犯行（見原審訴字卷第46頁背面
    ），事後反辯稱其僅係幫忙協調債務云云，所辯殊難採信。
  (四)綜上所述，被告李連春、劭茂華、祝擎仲所辯上情，顯屬事
    後畏罪圖免卸責之語，俱無足取。本案事證已臻明確，被告
    李連春、劭茂華、祝擎仲共同剝奪潘義勳、鍾采軒行動自由
    ，以及被告劭茂華傷害潘義勳之犯行，均堪認定，應予依法
    論科。
二、論罪科刑：
  (一)按刑法第305條之恐嚇罪，係指單純以將來加害生命、身體
    、自由、名譽、財產之事，恐嚇他人致生危害於安全者而言
    。如對於他人之生命、身體等，以現實之強暴脅迫手段加以
    危害要挾，使人行無義務之事或妨害人行使權利，應構成刑
    法第304條之強制罪，而非同法第305條之恐嚇危害安全罪。
    又刑法第302條之妨害自由罪，係妨害他人自由之概括的規
    定，故行為人具有一定目的，以非法方法剝奪人之行動自由
    者，除法律別有處罰較重之規定（例如略誘及擄人勒贖等罪
    ），應適用各該規定處斷外，如以使人行無義務之事，或妨
    害人行使權利為目的，而其強暴脅迫復已達於剝奪人行動自
    由之程度，即祇成立本罪，不應再依同法第304條論處。誠
    以此項使人行無義務之事，或妨害人行使權利之低度行為，
    應為非法剝奪人之行動自由之高度行為所吸收，最高法院著
    有93年度上字第3309號判決要旨可資參照。再刑法第302 條
    第1項之妨害自由罪，其犯罪行為包括「私行拘禁」、及「
    以其他非法方法剝奪人之行動自由」兩種行為態樣；且所謂
    「以其他非法方法剝奪人之行動自由」，係對於「私行拘禁
    」之補充規定，如犯罪行為已符合「私行拘禁」之規定，即
    無論處「以其他非法方法剝奪人之行動自由」罪名之餘地（
    最高法院93年台上字第3723號判決要參照）。第按以自己犯
    罪之意思而參與，其所參與者雖非犯罪構成要件之行為，仍
    無解於共同正犯之罪責（最高法院著有66年台上字第2527號
    判例可資參照）。是共同正犯之成立，只須有犯意之聯絡及
    行為之分擔，既不問犯罪動機起於何人，亦不必每一階段犯
    行均經參與；共同正犯之意思聯絡，原不以數人間直接發生
    者為限，即有間接之聯絡者，亦包括在內，而無礙於其為共
    同正犯之成立。
  (二)本案被告李連春既與林峰呈、劭茂華、祝擎仲等共謀綁架潘
    義勳，並提供強押潘義勳使用之膠帶，復以其住處供為壓制
    潘義勳、鍾采軒行動自由之處所，雖未實際參與剝奪行動自
    由之構成要件行為，惟揆諸上揭說明，被告李連春、劭茂華
    、祝擎仲所為，均係犯刑法第302條第1項之私行拘禁，剝奪
    人之行動自由罪。被告李連春、劭茂華、祝擎仲於剝奪被害
    人潘義勳、鍾采軒行動自由行為繼續之過程中，併施以恐嚇
    之手段，脅迫使告訴人潘義勳簽立製毒計畫書，而使潘義勳
    行無義務之事，揆諸上揭判決意旨，該恐嚇及脅迫使人行無
    義務之事之行為，是屬於非法方法剝奪行動自由之部分行為
    ，不另論罪。被告李連春、劭茂華、祝擎仲就剝奪行動自由
    之犯行，與林峰呈及某真實姓名年籍不詳綽號「大頭」之成
    年男子間，有犯意聯絡及行為分擔，應論以共同正犯。被告
    李連春、劭茂華、祝擎仲以一妨害自由行為，同時剝奪潘義
    勳、鍾采軒之行動自由，侵害數法益，為同種想像競合犯，
    應依刑法第55條之規定，從情節較重之私行拘禁潘義勳行動
    自由犯行處斷。又以強暴之方法剝奪人之行動自由時，若無
    傷害之故意，而於實施強暴行為之過程中，致被害人受有傷
    害，乃實施強暴之當然結果，固不另論傷害罪。惟妨害自由
    罪，並非以傷人為當然之手段，若行為人另具有傷害故意，
    且發生傷害結果，自應成立傷害罪名，如經合法告訴，即應
    負傷害罪責，而與妨害自由罪有方法結果之牽連關係，按刑
    法第55條之規定從一重處斷，最高法院著有94年台上字第47
    81號判決要旨可資參照。查被告劭茂華於攔下潘義勳之際，
    即與林峰呈共同動手毆打潘義勳之胸部、頭部，繼於花仙子
    ＫＴＶ時，復接續毆打潘義勳，依證人潘義勳證稱：「劭茂
    華在車上、ＫＴＶ都有打我，打得很兇，打到我都吐了」等
    情（見第9845號偵卷一第230頁），以及潘義勳所受之頭部
    外傷併腦震盪及左胸壁鈍挫傷等傷勢觀之，被告劭茂華具傷
    害潘義勳之故意甚明，且難認潘義勳所受之傷害，為以強暴
    方法剝奪人行動自由時，實施強暴行為過程中之當然結果，
    惟被告劭茂華之傷人行為與剝奪行動自由行為、使人行無義
    務之事之行為，在自然意義上雖非完全一致，然二者仍有部
    分合致，且犯罪目的單一，均為迫使潘義勳書立製毒計畫書
    、與其等合作製造毒品，依一般社會通念，認應評價為一罪
    方符合刑罰公平原則，如予數罪併罰，反有過度處罰之疑慮
    ，與人民法律感情亦未契合，是於牽連犯廢除後，適度擴張
    一行為概念，認此情形為一行為觸犯數罪名之想像競合犯，
    方屬適當，是被告劭茂華上開所為，固觸犯刑法第277條第1
    項之傷害罪及刑法第302條第1項之私行拘禁，剝奪人之行動
    自由罪，然其係以一行為，侵害數法益，觸犯數罪名，為想
    像競合犯，依刑法第55條之規定，應從一重以刑法第302條
    第1項私行拘禁，剝奪人之行動自由罪論處。公訴人認被告
    劭茂華所犯刑法第277條第1項之傷害罪及刑法第302條第1項
    之私行拘禁，剝奪人之行動自由罪，應分論並罰，尚有未恰
    。再被告李連春前因施用毒品等案件，經判刑及執行，詳如
    事實欄所載，有本院被告前案紀錄表1份附卷可稽，是其於
    受有期徒刑執行完畢後，5年以內故意再犯本件有期徒刑以
    上之罪，為累犯，應依刑法第47條第1項規定加重其刑。
  (三)原審以被告李連春等三人罪證明確，適用刑法第28條、第27
    7條第1項、第302條第1項、第55條、第47條第1項、第41條
    第1項前段、刑法施行法第1條之1等規定，並審酌被告李連
    春、劭茂華、祝擎仲等人，為逼迫潘義勳合作製造毒品，竟
    與林峰呈共同以剝奪行動自由之方式，迫使潘義勳簽立製毒
    計畫書1份，且剝奪鍾采軒之行動自由達7小時，剝奪潘義勳
    行動自由之時間更長達約4日之久，又被告劭茂華於妨害自
    由犯行中毆打潘義勳，致其所受傷害，被告等人之行為對潘
    義勳、鍾采軒身心戕害甚鉅，犯後迄未與潘義勳、鍾采軒和
    解及被告等人之犯後態度，併考量其等犯罪之動機、目的、
    手段、素行、生活狀況、智識程度與犯後態度等一切情狀，
    分別量處李連春、劭茂華、祝擎仲各有期徒刑1年、10月、8
    月，且說明告訴人潘義勳遭林峰呈等人脅迫而簽立交付予林
    峰呈之製毒計畫書1份，雖未扣案，惟尚無證據證明業已滅
    失，屬被告等人與共犯林峰呈因犯罪所得之物，而依刑法第
    38條第1項第3款之規定，於被告3人均宣告沒收。原審之認
    事、用法均無違誤，量刑亦屬妥適，被告李連春上訴仍否認
    犯案，辯稱林峰呈向其表示與潘義勳有債務要解決，因潘義
    勳是由其介紹與林峰呈認識，所以同意林峰呈將潘義勳帶至
    其住處談債務，潘義勳平日經常至其住處泡茶，根本不需將
    潘義勳綁架，對於潘義勳之住處與車牌號碼其均不知情，案
    發當日潘義勳至其住處，其始發現潘義勳之眼睛被矇住，在
    其住處談了一個小時，林峰呈等人即帶著潘義勳離開，關於
    他們所談之內容，其均不知悉，膠帶是由「大頭」與林峰呈
    、祝擎仲帶至其住處，與其無關，且潘義勳答應與林峰呈合
    作製毒，林峰呈並未強迫作無義務之事云云，雖潘義勳於原
    審亦證實其在受拘禁時有答應要合作製毒一情，惟不管潘義
    勳在受拘禁前是否也曾同意與林峰呈製毒，因製毒為違法之
    事，縱曾答應，仍無履行之義務，被告等人以強暴之手段強
    迫其製毒，與強制罪之構成要件相合，而此部分為私行拘禁
    行為所吸收，業如前述，其餘辯解為不可採也論述於前；至
    於被告劭茂華上訴以其沒有動手毆打告訴人潘義勳、潘義勳
    並非全程受拘禁，請減輕量刑云云；被告祝擎仲上訴以潘義
    勳非完全受行動自由之限制云云請求從輕量刑：俱無理由，
    業已說明在前，被告3人之上訴，均應予駁回。
據上論斷，應依刑事訴訟法第368條，判決如主文。
本案經檢察官李金定到庭執行職務。
中    華    民    國   100    年    3     月    9     日
                  刑事第二十一庭審判長法  官  周政達
                                      法  官  許永煌
                                      法  官  趙文
以上正本證明與原本無異。
如不服本判決，應於收受送達後10日內向本院提出上訴書狀，其
未敘述上訴之理由者並得於提起上訴後10日內向本院補提理由書
（均須按他造當事人之人數附繕本）「切勿逕送上級法院」。
                                      書記官  葉金發
中    華    民    國   100    年    3     月    10    日
附錄：本案論罪科刑法條全文
中華民國刑法第277條第1項（普通傷害罪）
傷害人之身體或健康者，處3年以下有期徒刑、拘役或1千元以下
罰金。
中華民國刑法第302條第1項（剝奪他人行動自由罪）
私行拘禁或以其他非法方法，剝奪人之行動自由者，處5年以下
有期徒刑、拘役或3百元以下罰金。